臺灣板橋地方法院刑事判決　　　　　　　94年度訴字第2021號
公　訴　人　臺灣板橋地方法院檢察署檢察官
被　　　告　丙○○
指定辯護人　本院公設辯護人乙○○
上列被告因強盜案件，經檢察官提起公訴（九十四年度偵字第一
四○五七號），本院判決如下：
    主  文
丙○○意圖為自己不法之所有，攜帶兇器，而搶奪他人之動產，
未遂，因脫免逮捕，而當場施以強暴，處有期徒刑肆年陸月。扣
案土黃色膠帶壹條沒收之。
    事  實
一、丙○○因積欠地下錢莊債務，需款償債，竟意圖為自己不法
    之所有，於民國九十四年八月十八日晚間十時許，攜帶其所
    有客觀上足對人之生命、身體、安全構成威脅，具有危險性
    ，可供兇器使用之水果刀一支，騎乘其不知情之配偶溫秀惠
    所有之車牌號碼ＦＶＮ─九五二號重型機車，前往臺北縣蘆
    洲市○○路某公園，先在公園前，以自備土黃色膠帶一條黏
    貼在上開機車之車牌上，以掩人耳目，隨即騎乘該機車沿路
    尋找搶奪財物之目標，嗣於同日晚間十時二十分許，行經臺
    北縣蘆洲市○○路五十三號前，見甲○○一人獨行，認有機
    可趁，遂趁甲○○不備之際，騎乘上開機車自甲○○右後方
    徒手搶奪甲○○懸掛於右肘之皮包，甲○○驚覺乃緊拉皮包
    不放而與丙○○發生拉扯，丙○○遂放開甲○○之皮包而未
    得逞，正欲騎機車逃逸時，旋為行走在甲○○後方之友人丁○○發現而衝向前追捕，丙○○情急之下機車傾斜無法平衡
    而人車倒地，丙○○為脫免逮捕，遂基於傷害之犯意，以右
    手自左腰際抽出上開水果刀往丁○○腹部猛刺一刀並左右劃
    動，當場施以強暴，致丁○○受有腹部穿刺傷合併小腸外露
    及小腸多處穿孔之傷害而當場休克，丙○○則乘機騎乘機車
    逃逸，適有路人張富彬騎乘機車行經該處目擊上情，遂尾隨
    丙○○至臺北縣蘆洲市○○路二六三巷巷口，見丙○○騎乘
    機車駛入該巷內，未久又騎乘同一輛機車駛出該巷，且所騎
    乘之機車車牌上膠帶已撕下，張富彬乃記下車牌號碼後報警
    ，嗣於當日晚間十一時十分許，為警循線在臺北縣三重市○○街二九七巷十一號前查獲，並在臺北縣蘆洲市○○路二六
    三巷九號前垃圾桶內，扣得丙○○所有用以黏貼上開機車車
    牌之土黃色膠帶一條及丙○○之配偶溫秀惠所有之上開機車
    車牌一面，至前開水果刀則於被告逃逸過程中遺失而未扣案
    。
二、案經甲○○、丁○○及其配偶張美珠訴由臺北縣政府警察局
    蘆洲分局報告臺灣板橋地方法院檢察署檢察官偵查起訴。
    理  由
壹、有關證據能力部分：
    按傳聞法則之重要理論依據，在於傳聞證據未經當事人之反
    對詰問予以核實，乃予排斥，惟若當事人已放棄對原供述人
    之反對詰問權，於法院審判時表明同意該等傳聞證據可作為
    證據，基於證據資料愈豐富，愈有助於真實發現之理念，並
    貫徹刑事訴訟法修法加重當事人進行主義之精神，確認當事
    人對於證據能力有處分權之制度，傳聞證據經當事人同意作
    為證據，法院認為適當者，亦得為證據。另當事人於調查證
    據時，對於傳聞證據表示「沒有意見」、「對於證據調查無
    意見」，而未於言詞辯論終結前聲明異議 (Without Object
    ion)，應視為已有將該等傳聞證據採為證據之同意，此刑事
    訴訟法第一百五十九條之五定有明文。查被告丙○○及指定
    辯護人於本院審理時已表示對於全案卷證之證據能力均無意
    見，依刑事訴訟法第一百五十九條之五第二項之規定，應視
    為被告已同意告訴人即被害人甲○○、丁○○、丁○○之配
    偶張美珠及證人張富彬之警詢筆錄具有證據能力，而可作為
    證據，本院斟酌告訴人甲○○、丁○○、丁○○之配偶張美
    珠及證人張富彬之警詢筆錄並非非法取得，亦無證明力明顯
    過低之情形，是其等警詢筆錄，均得採為證據。
貳、實體部分：
一、犯罪事實之認定：
    上揭事實，業據被告於警詢、檢察官偵查及本院審理時均坦
    承不諱（見偵查卷第十頁至第十四頁、第八十頁至第八十一
    頁，本院九十四年十一月二日審判筆錄）；而被告於上揭時
    地騎乘車牌以土黃色膠帶黏貼之機車搶奪告訴人甲○○皮包
    未遂後欲逃逸，經告訴人丁○○發現而衝向前追捕，被告為
    脫免逮捕，遂以上開水果刀往告訴人丁○○腹部猛刺一刀並
    左右劃動，致告訴人丁○○受有腹部穿刺傷合併小腸外露及
    小腸多處穿孔之傷害而當場休克，被告則乘機騎乘機車逃逸
    ，經目擊證人張富彬騎乘機車尾隨被告，並記下被告騎乘之
    機車車牌號碼，而報警循線查獲等情，復經證人即告訴人甲○○、丁○○及目擊證人張富彬分別於警詢、檢察官偵查時
    證述甚詳（見偵查卷第十六頁至第二十三頁、第八十一頁至
    第八十二頁，另丁○○警詢筆錄附於本院卷），並有新光吳
    火獅紀念醫院診斷證明書二紙、現場照片六幀存卷可憑（見
    偵查卷第二十七頁、第三十六頁至第三十八頁），及土黃色
    膠帶一條與上開機車車牌一面扣案可資佐證。而上開機車係
    被告之配偶溫秀惠所有乙節，亦有車籍作業系統查詢認可資
    料一紙附卷可稽（見偵查卷第六十六頁）。再者，扣案之上
    開土黃色膠帶一條及機車車牌一面，經送內證部警政署刑事
    警察局鑑定結果：該機車車牌上編號一、三、四印痕之條紋
    與送鑑膠帶內側（有黏膠）表面紋路之條紋間距、大小類同
    ，此有該局九十四年九月十二日刑鑑字第○九四○一二七五
    五六號鑑定書一份在卷可佐（見本院卷），堪認扣案土黃色
    膠帶一條，確係被告黏貼在上開機車車牌之膠帶無誤。是由
    前述補強證據，足資擔保被告於警詢、檢察官偵查及本院審
    理時之前開任意性自白具有相當程度之真實性，而得使本院
    確信被告前述自白與事實相符，足證被告確有上揭犯行。從
    而
    本件事證明確，被告犯行堪以認定，應依法論科。另被害人
    丁○○因上開傷勢，在新光吳火獅紀念醫院急診手術之際，
    由其配偶張美珠先行提出本案告訴乙節，業據告訴人張美珠
    於警詢時陳述明確（見偵查卷第二十六頁），附此敘明。
二、論罪科刑之法律適用：
  (一)按犯搶奪罪，而有刑法第三百二十一條第一項各款情形之一
    者，為加重搶奪罪，刑法第三百二十六條定有明文。又同法
    第三百二十一條第一項第三款之攜帶兇器竊盜罪，係以行為
    人攜帶兇器竊盜為其加重條件，此所謂兇器，其種類並無限
    制，凡客觀上足對人之生命、身體安全構成威脅，具有危險
    性之兇器均屬之，且祇須行竊時攜帶此種具有危險性之兇器
    為已足，並不以攜帶之初有行兇之意圖為必要（最高法院七
    十九年台上字第五二五三號判例意旨參照，見本院卷）。查
    本案被告攜帶其所有之水果刀一支搶奪被害人甲○○之皮包
    ，於搶奪之際，雖未持以行兇，仍成立攜帶兇器搶奪罪；而
    其為脫免逮捕，竟以該水果刀往告訴人丁○○腹部猛刺一刀
    並左右劃動，致告訴人丁○○受有腹部穿刺傷合併小腸外露
    及小腸多處穿孔之傷害而當場休克，俱如前述，顯見該水果
    刀係以金屬製成，刀刃鋒利，在客觀上足以對人之生命、身
    體安全構成威脅，具有危險性，自屬兇器之一種。
  (二)次按刑法第三百二十九條之準強盜罪，係以竊盜或搶奪為前
    提，在脫免逮捕之情形，其竊盜或搶奪既遂者，即以強盜既
    遂論，如竊盜或搶奪為未遂，即以強盜未遂論；如此項準強
    盜有同法第三百二十一條第一項各款情形之一，自應依第三
    百三十條論處（最高法院二十五年上字第六六二六號、六十
    八年台上字第二七七二號判例意旨參照，見本院卷）。再按
    被告持水果刀刺傷被害人丁○○，係屬故意加害，雖仍屬搶
    奪脫免逮捕，當場實施強暴之行為，要難認係準強盜之當然
    結果，如經合法告訴，應併論以傷害罪，並依刑法第五十五
    條從一重處斷（最高法院二十七年台上字第二七七二號判例
    意旨參照，見本院卷）。查本案被告意圖為自已不法之所有
    ，攜帶其所有之兇器水果刀一支搶奪告訴人甲○○之皮包未
    遂，因脫免逮捕，而當場以該水果刀往告訴人丁○○腹部猛
    刺一刀並左右劃動，致告訴人丁○○受有上述傷害而當場休
    克，核其所為，原係犯刑法第三百二十六條第二項、第一項
    之加重搶奪未遂罪，而其因脫免逮捕，當場對告訴人丁○○
    施以強暴行為而致傷，係犯刑法第三百二十九條、第三百三
    十條第二項、第一項之加重準強盜未遂罪及同法第二百七十
    七條第一項之傷害罪。起訴書之犯罪事實欄已載明被告基於
    傷害之犯意，持水果刀傷害告訴人丁○○之事實，惟其證據
    並所犯法條欄漏載被告涉犯刑法第二百七十七條第一項之傷
    害罪，應予補充。又被告雖已著手加重搶奪犯行，惟因告訴
    人甲○○發覺緊抓皮包而未遂，其後為脫免逮捕而對告訴人
    丁○○施暴，為未遂犯，依刑法第二十六條前段規定，減輕
    其刑。再者，被告所犯加重準強盜未遂罪與傷害罪間，有一
    行為觸犯數罪名之想像競合犯關係，應依刑法第五十五條規
    定，從一重之加重準強盜未遂罪處斷。爰審酌被告因積欠地
    下錢莊債務，需款償債，當街對告訴人甲○○行搶，遇告訴
    人丁○○追捕，為脫免逮捕，竟持隨身攜帶之水果刀猛刺告
    訴人丁○○腹部一刀並左右劃動，致告訴人丁○○受有腹部
    穿刺傷合併小腸外露及小腸多處穿孔之嚴重傷害而當場休克
    ，犯罪手段惡劣，對告訴人身心戕害甚鉅，危害社會秩序非
    輕，且迄今未賠償告訴人損害；併審酌其智識程度為國中肄
    業（見警詢筆錄所載），於犯罪後坦承犯行，深表悔意之態
    度等一切情狀，量處如主文所示之刑，以示懲儆。
  (三)扣案土黃色膠帶一條，為被告所有用以黏貼上開機車車牌，
    以掩人耳目、利其行搶所用之物，業據被告供明在卷，爰依
    刑法第三十八條第一項第二款規定宣告沒收。至扣案上開機
    車之車牌一面，係屬被告之配偶溫秀惠所有，非被告所有之
    物；而被告搶奪時所攜帶之水果刀一支，已於其逃逸過程中
    遺失而未扣案，業如前述，且上開車牌與水果刀均非違禁物
    ，爰不為沒收之諭知。
據上論斷，應依刑事訴訟法第二百九十九條第一項前段，刑法第
第三百二十九條、第三百三十條第二項、第一項、第二百七十七
條第一項、第二十六條前段、第五十五條、第三十八條第一項第
二款，罰金罰鍰提高標準條例第一條前段，判決如主文。
本案經檢察官溫祖德到庭執行職務。
中　華　民　國　　九十四　　年　　十一　月　　十六　　日
              刑事第九庭  審判長法　官  樊季康
                                法  官  劉元斐
                                法  官  張筱琪
以上正本證明與原本無異
如不服本判決應於送達後十日內向本院提出上訴狀
                                書記官　廖舜宜
中　華　民　國　　九十四　　年　　十一　月　　十六　　日
附錄本案論罪科刑法條全文：
中華民國刑法第三百二十九條
 (準強盜罪)
竊盜或搶奪，因防護贓物、脫免逮捕或湮滅罪證，而當場施以強
暴脅迫者，以強盜論。
中華民國刑法第三百三十條
（加重強盜罪）
犯強盜罪而有第三百二十一條第一項各款情形之一者，處七年以
上有期徒刑。
前項之未遂犯罰之。
中華民國刑法第二百七十七條
 (普通傷害罪)
傷害人之身體或健康者，處三年以下有期徒刑、拘役或一千元以
下罰金。
犯前項之罪因而致人於死者，處無期徒刑或七年以上有期徒刑；
致重傷者，處三年以上十年以下有期徒刑。
